臺灣新北地方法院板橋簡易庭民事簡易判決
　　　　　　　　　　　　　　　　　 109年度板簡字第3138號
原　　　告　曾聖淯　

訴訟代理人　吳宥瑩　
被　　　告　耿宇


　　　　　　陳亭薇



上列當事人間業務侵占案件，原告提起刑事附帶民事訴訟，請求
侵權行為損害賠償，經本院刑事庭裁定（108年度附民字第441號
）移送前來，本院於中華民國110年9月13日言詞辯論終結，判決
如下：
    主      文
原告之訴及假執行之聲請均駁回。
訴訟費用新臺幣貳仟壹佰元由原告負擔。
    事實及理由
壹、程序部分
    按訴狀送達後，原告不得將原訴變更或追加他訴，但擴張或
    減縮應受判決事項之聲明者，不在此限，民事訴訟法第255
    條第1項第3款定有明文。查本件原告起訴聲明原求為：(一)
    、被告連帶應給付新臺幣（下同）400,000元，及自刑事附
    帶民事起訴狀繕本送達翌日起至清償日止，按週年利率5％
    計算之利息。(二)、願供擔保請准宣告假執行（見附民卷第
    5頁）；嗣於民國 110年2月4日本院言詞辯論時更正第1項聲
    明為：被告連帶應給付新臺幣200,000元（其中285元為被告
    2人侵占之香菸費用，另外199,715元為精神慰撫金），及自
    刑事附帶民事起訴狀繕本送達翌日起至清償日止，按週年利
    率5％計算之利息（見本院卷第78頁）。核原告所為之訴之
    變更係減縮應受判決事項之聲明，揆諸上開法律規定，自應
    准許。
貳、實體部分
一、原告主張：耿宇(原名耿令翰，下稱耿宇)、陳亭薇(原名陳
    筱涵，下稱陳亭薇)自民國106年9月15日起，均在由原告經
    營，址設新北市○○區○○路00號之統一超商隆城門市(下
    稱系爭門市)擔任店員，負責結帳及保管店內商品，皆為從
    事業務之人，至原告於 107年1月9日寄發存證信函予耿宇、
    陳亭薇2人表示終止雙方勞動契約關係。詎耿宇、陳亭薇2人
    竟於任職統一超商隆城門市店員期間，利用職務之便，意圖
    為自己不法之所有，基於業務侵占之犯意或犯意聯絡，接續
    於如附表所示之時間、地點，未經原告之同意或付款結帳，
    即逕自拿取店內如附表所示之香菸而予以侵占入己，且事後
    於107年1月3日在原告邀集被告2人及其家長在系爭門市商議
    時，被告 2人不思反省過錯，反而飾詞狡辯否認，甚至在大
    庭廣眾之下誣指系爭門市為「黑店」等足以貶損原告名譽之
    言論，甚在網路之知名網站上散播不實言論，且通知記者媒
    體到場採訪，雖未直接指名店家名稱，惟卻將地址等足以直
    接特定對象之資訊揭露，原告在遭受眾多不實攻擊謠言之壓
    力下，無法繼續經營系爭門市，系爭門市現亦由統一超商公
    司收回自營，原告之生活亦因被告 2人之行為陷入困頓。爰
    依侵權行為之法律關係請求被告賠償新臺幣(下同)200,000
    元，其中285元為被告 2人侵占之香菸費用，另外199,715元
    為精神慰撫金(下稱系爭損害)等語，並聲明：如上揭更正後
    之聲明。
二、被告2人則以：
㈠、原告於前曾同意店內員工可先拿取香菸，嗣後再行結帳，故
    被告2人雖確曾拿取系爭門市內之香菸，但並非犯罪，此部
    分亦經臺灣高等法院以109年度上易字第1839號刑事判決判
    處被告2人無罪確定。
㈡、耿宇並未主動邀請媒體，但確有接受採訪，是媒體主動來採
    訪，且只有一家媒體來採訪，另記者在刊登新聞之前，並未
    把欲刊登之內容先傳給伊知悉，另原告主張被告 2人通知媒
    體到場採訪，期間還刻意提供不實訊息來誤導媒體云云，惟
    原告並未具體提出相關證明是被告 2人通知媒體到場採訪等
    語資為抗辯。並聲明：原告之訴駁回。
三、得心證之理由：
    本件原告主張被告2人於任職系爭門市期間因侵占香菸致原
    告損失285元，且於事後於網路論壇上散布不實謠言、甚招
    集媒體到場採訪，致原告蒙受無法繼續經營系爭門市之損害
    及精神上受有莫大痛苦，被告2人應連帶負損害賠償責任等
    節，業據原告提出網路論壇Dcard文章內容截圖、新聞截圖
    、新聞影片光碟及錄音檔光碟暨譯文(見本院卷第85至105頁
    ；第141頁；第143至150頁)，其中拿取系爭門市內香菸乙事
    為被告2人所不爭執，惟原告主張被告2人主動召集媒體到場
    採訪乙事則為被告2人所否認，並以前揭情詞置辯，是本件
    應審究之事項厥為：㈠、被告是否未經同意或授權而於附表
    所示時地，拿取原告所有之香菸？㈡、被告是否有原告主張
    之侵害原告名譽權之行為？㈢、被告是否應負侵權行為損害
    賠償責任？被告應給付之損害賠償額為若干？茲析述如后：
㈠、被告是否未經同意或授權而於附表所示時地，拿取原告所有
    之香菸？
    本件原告主張被告 2人未經其同意拿取系爭門市香菸，因而
    致其受有財產上損害等情，被告 2人對於確實曾拿取系爭門
    市內之香菸乙情並不爭執，此部分亦經原告對被告 2人另案
    提起業務侵占刑事告訴(下稱系爭刑事案件)，經本院刑事庭
    以108年度易字第511號判決被告2人共同犯業務侵占罪；嗣
    經被告2人不服提起上訴，經臺灣高等法院刑事庭以109年度
    上易字第1839號撤銷原判決，改判被告2人均無罪確定在案
    ，此有本院108年度易字第511號判決及臺灣高等法院刑事庭
    109年度上易字第1839號判決（下稱系爭另案）在卷可稽(見
    本院卷第 15至22頁；電子卷證)，觀諸原告及證人周偉傑於
    系爭另案中之證述（見本院 108年度易字第511號卷第269、
    270頁；第292、293頁），堪認原告經營系爭門市期間確實
    曾於被告2人任職系爭門市期間，同意該門市店員以賒帳方
    式拿取香菸，且原告未能舉證證明曾告知被告2人自106年11
    月15日起不得再以賒帳方式拿取香菸，是被告2人既係經原
    告同意或授權而於附表所示時地，拿取原告所有之香菸，則
    該等行為非屬侵權行為，則並未不法侵害原告之權利。
㈡、被告是否有原告主張之侵害原告名譽權之行為？
    按因故意或過失，不法侵害他人之權利者，負損害賠償責任
    ，民法第184條第1項前段定有明文；惟按損害賠償之債，以
    有損害之發生及有責任原因之事實，並二者之間，有相當因
    果關係為成立要件。故原告所主張損害賠償之債，如不合於
    此項成立要件者，即難謂有損害賠償請求權存在。又民事訴
    訟如係由原告主張權利者，應先由原告負舉證之責，若原告
    先不能舉證，以證實自己主張之事實為真實，則被告就其抗
    辯事實即令不能舉證，或其所舉證據尚有疵累，亦應駁回原
    告之請求。原告雖主張因被告 2人召集媒體針對系爭門市及
    原告為不實報導，致侵害原告之名譽權，並提出相關報導為
    證；惟查，原告所提出之相關報導及截圖，並未能明確辨認
    相關內容究竟為何人所為，又耿宇於110年4月26日言詞辯論
    期日亦稱：「我沒有請媒體，但有接受採訪，是媒體主動採
    訪我們的，只有一家媒體採訪我…」、「…應該是對方告我
    們業務侵占後，就有記者採訪」、「(問：記者刊登新聞之
    前，有無先把欲刊登之內容傳給被告？)沒有」等語(見本院
    卷第118頁)，況新聞媒體對於其刊登新聞內容本有編輯自由
    ，接受新聞採訪者並無決定後續刊登之新聞內容，原告復未
    能提出相關事證證明係被告2人主動邀集媒體作出報導，或
    被告2人參與新聞內容之撰擬增刪，是原告主張要無足採，
    難認被告2人有原告主張之侵權行為。
㈢、被告是否應負侵權行為損害賠償責任？被告應給付之損害賠
    償額為若干？
    如前所述，被告2人就系爭損害既無庸負損害賠償責任，本
    院即無審究原告請求損害賠償額之必要。
四、綜上所述，被告2人既係得原告授權而拿取系爭門市內之香
    菸，另原告並未能舉證證明被告2人有侵害原告名譽權之侵
    權行為，則原告依侵權行為之法律關係請求被告等連帶給付
    200,000元及法定利息，為無理由，應予駁回。
五、本件事證已臻明確，兩造其餘攻擊、防禦方法及所提證據，
    經核均與判決結果不生影響，爰不一一論列，併此敘明。
六、訴訟費用負擔之依據：民事訴訟法第78條。本件訴訟費用額
    ，依後附計算書確定如主文所示金額，係就訴訟標的逾起訴
    之犯罪事實不得於刑事訴訟程序提起附帶民事訴訟部分即原
    告請求精神慰撫金部分徵收，附此敘明。
中    華    民    國   110    年    9     月    24    日
                  臺灣新北地方法院板橋簡易庭
                              法  官  吳孟竹
      計    算    書
項        目          金      額（新臺幣）      備    註
第一審裁判費               2,100元
合        計               2,100元
以上為正本係照原本作成。
如不服本判決，應於送達後20日內，向本院提出上訴狀並表明上
訴理由，如於本判決宣示後送達前提起上訴者，應於判決送達後
20日內補提上訴理由書（須附繕本）。
中    華    民    國   110    年    9     月    24    日
                              書記官  呂亞馨
附表：
┌──┬───┬───────┬──────┬────┐
│編號│行為人│   犯罪時間   │ 犯罪地點   │侵占物品│
│    │      │    (民國)    │            │        │
├──┼───┼───────┼──────┼────┤
│ 1  │陳亭薇│106年12月13日 │統一超商隆城│香菸1包 │
│    │      │13時42分許    │門市辦公室  │        │
├──┼───┼───────┼──────┼────┤
│ 2  │陳亭薇│106年12月14日 │同上        │香菸1包 │
│    │      │10時47分許    │            │        │
├──┼───┼───────┼──────┼────┤
│ 3  │耿宇  │106年12月15日 │同上        │香菸1包 │
│    │      │11時28分許    │            │        │
├──┼───┼───────┼──────┼────┤
│ 4  │耿宇  │106年12月20日 │同上        │香菸2包 │
│    │陳亭薇│10時36分許    │            │        │
└──┴───┴───────┴──────┴────┘